臺灣臺北地方法院民事判決　　　　　　 99年度簡上字第486號
上　訴　人　陳柏菁
被上訴人　　李麗美
訴訟代理人　黃柏承律師
　　　　　　葉志飛律師
上列當事人間請求給付票款事件，上訴人對於中華民國99年6月
17日本院臺北簡易庭99年度北簡字第8163號第一審判決提起上訴
，本院於100年1月7日言詞辯論終結，判決如下：
    主  文
上訴駁回。
第二審訴訟費用由上訴人負擔。
    事實及理由
一、被上訴人起訴主張：
    伊執有上訴人所簽發，並經訴外人陳定緞造鐵工廠股份有限
    公司（下稱陳定緞造公司）背書，付款人為美商花旗銀行台
    北分行，付款地為台北市○○○路○段117之1號，如附表所
    示之支票1紙（下稱系爭支票），面額為新臺幣（下同）150
    萬元，經被上訴人屆期於附表所示提示日期向付款人為付款
    提示後，因票據提示期限後經撤銷付款委託竟不獲兌現，依
    票據法第132、134條，執票人即使於提示期限後始為付款提
    示，發票人仍應負責，爰依票據法律關係，提起本件訴訟，
    請求上訴人給付前開票據金額及法定遲延利息。
二、上訴人則以：
    系爭支票確實係伊所開立，用以向訴外人郭明蓮購買汽車，
    但郭明蓮倒閉後，上訴人即撤銷付款委託，惟郭明蓮已將系
    爭支票轉讓出去，且李麗美亦惡意取得票據云云資為抗辯。
三、原審為上訴人全部敗訴之判決，上訴人不服，提起上訴，並
    於本院聲明：（一）原判決廢棄；（二）上開廢棄部分，被
    上訴人於第一審之訴駁回。被上訴人則聲明：駁回上訴。
四、兩造不爭執之事項
    被上訴人執有上訴人所簽發，發票日98年4 月15日，票號00
    00000，金額150萬元，經訴外人陳定緞造公司背書之系爭支
    票1紙，於98年10月30日向付款人為付款提示遭退票。
五、被上訴人主張上訴人應給付票款，而為上訴人所否認並以前
    詞置辯，是本件爭點厥為：上訴人得否以被上訴人與前手間
    抗辯事由對抗執票人之被上訴人？被上訴人有無惡意取得票
    據？茲分敘如下：
（一）按在票據上簽名者，依票上所載文義負責。票據債務人不
      得以自己與發票人或執票人之前手間所存抗辯事由對抗執
      票人。但執票人取得票據出於惡意者，不在此限。票據法
      第5條第1項、第13條分別定有明文。另票據行為為不要因
      行為，即不以給付之原因為要素而得成立之行為，凡簽名
      於票據之人，不問原因如何，均須依票上所載文義負責，
      除執票人取得票據係出於惡意或詐欺者外，發票人不得以
      自己與執票人前手所存抗辯之事由，對抗執票人。又執票
      人不負證明關於給付之原因之責任，如票據債務人主張執
      票人取得票據出於惡意或詐欺時，則應由該債務人負舉證
      之責。最高法院49年台上字第678號及64年台上字第1540號
      判例意旨可資參照。
（二）查系爭支票係由上訴人所簽發，被上訴人係經由陳定緞造
      公司背書轉讓而取得之事實，已如前述，且上訴人就系爭
      支票係伊簽發交予訴外人郭明蓮，經郭明蓮再為轉讓一節
      並經其自承在卷（見原審卷第15頁），則本件被上訴人既
      經輾轉背書取得系爭支票，上訴人與被上訴人間並無直接
      前後手之關係，上訴人不得以與被上訴人之前手之抗辯事
      由，尤其所辯向郭明蓮購車然倒閉故撤銷付款委託之原因
      關係，對抗被上訴人。至上訴人於本院復主張被上訴人取
      得系爭票出於惡意一事，並未舉以證據證明，亦不足為其
      有利之事實認定。是上訴人以上抗辯均不可採。
六、按發票人應照支票文義擔保支票之支付，發票人雖於提示期
    限經過後，對於執票人仍負責任。執票人向支票債務人行使
    追索權時，得請求自為付款提示日起之利息，如無約定利率
    者，依年利六釐計算，票據法第126條、第133條、第134條
    前段亦有明定。從而，上訴人為系爭支票發票人，應依票據
    擔保支票支付，被上訴人依票據法律關係，請求上訴人給付
    1,500,000元及自98年10月31日起之法定遲延利息，為有理
    由，應予准許。又，命清償票據上債務之判決，應依職權宣
    告假執行，民事訴訟法第389條第1項第4款定有明文。是則
    原審判命上訴人如數給付票款及遲延利息，並依職權宣告假
    執行，於法並無不合。上訴意旨仍執前詞指摘原判決不當，
    求予廢棄改判，為無理由，應予駁回其上訴。
七、本件事證已臻明確，又兩造其餘攻擊防禦方法及所舉未經援
    用之證據，經本院斟酌後，認為均不足以影響本判決之結果
    ，爰不一一論述，併此敘明。
八、據上論結，本件上訴為無理由，依民事訴訟法第436條之1第
    3項、第449條第1項、第78條，判決如主文。
中    華    民    國    100    年     1    月    21   日
                 民事第七庭    審判長法  官   陶亞琴

                                     法  官   楊蕙芬
                                     法  官   吳定亞
以上正本係照原本作成。
本判決不得上訴。
中    華    民    國   100    年    1     月    21    日
                                     書記官   張婕妤
  附表
┌──┬───────┬────┬────┬─────┬──────┐
│編號│票款（新台幣）│發 票 日│提 示 日│利息起算日│ 支票號碼   │
├──┼───────┼────┼────┼─────┼──────┤
│一  │1,500,000元   │98.04.15│98.10.30│ 98.10.31 │  0000000   │
└──┴───────┴────┴────┴─────┴──────┘